臺灣高雄地方法院刑事判決　　　　　　　100年度訴字第256號
公　訴　人　臺灣高雄地方法院檢察署檢察官
被　　　告　黃銅鐘
上列被告因誣告等案件，經檢察官提起公訴（99年度偵字第1346
4 號），被告於準備程序為有罪之陳述，經本院裁定依簡式審判
程序審理，判決如下：
    主  文
黃銅鐘犯誣告罪，處有期徒刑貳月；又犯恐嚇危害安全罪，處有
期徒刑貳月。應執行有期徒刑參月。緩刑貳年，緩刑期間付保護
管束。
    事  實
一、黃銅鐘與黃仙桃為夫妻、與黃志宏為父子，分別具有家庭暴
    力防治法第3 條第1 款、第3 款所定之家庭成員關係。
  （一）黃銅鐘於99年2 月12日17時許，在高雄縣林園鄉○○村
        ○○路○段685 巷16巷33號住處內，因酒後情緒失控，
        竟基於恐嚇危害安全之犯意，向黃仙桃恫稱：如果你們
        母子不理我、不養我，我就要讓妳死等語，復持刀作勢
        要砍殺黃仙桃，使黃仙桃心生畏懼，致生危害於安全。
  （二）黃銅鐘明知其於99年2 月12日某時許，因跌倒致受有頭
        部挫傷併鼻部挫裂傷之傷害，竟意圖使黃志宏受刑事處
        分，於99年2 月13日9 時30分許，前往高雄市政府警察
        局林園分局林園派出所，向受理報案之員警虛捏：黃志
        宏於99年2 月12日17時3 分許，在高雄縣林園鄉○○村
        ○○路○段685 巷16弄33號住處1 樓客廳，持安全帽丟
        擲伊頭部並毆打伊身體，並語出「打死他」之詞恐嚇伊
        等不實事項，而對黃志宏提出傷害、恐嚇等告訴，藉此
        誣告黃志宏涉犯刑法第277 條第1 項之普通傷害罪嫌及
        同法第305 條之恐嚇危害安全罪嫌，致高雄市政府警察
        局林園分局調查後移請臺灣高雄地方法院檢察署偵辦。
二、案經臺灣高雄地方法院檢察署檢察官主動簽分偵查起訴。
    理  由
一、本案被告黃銅鐘所犯均係死刑、無期徒刑、最輕本刑為3 年
    以上有期徒刑以外之罪，其於本院準備程序中就被訴事實為
    有罪之陳述，經本院告知簡式審判程序之旨，並聽取公訴人
    、被告之意見後，認無不得或不宜改依簡式審判程序進行之
    情事，由本院依刑事訴訟法第273 條之1 第1 項規定，裁定
    進行簡式審判程序。又本案卷內之人證、物證、書證等證據
    ，依刑事訴訟法第273 條之2 規定，不受同法第15 9條第1
    項關於傳聞法則規定之限制，依法均有證據能力，合先敘明
    。
二、上開犯罪事實，業據被告黃銅鐘於本院審理時坦承不諱（本
    院卷二第20、27頁），核與證人即被害人黃志宏、黃仙桃於
    警詢及偵查時證述之情節相符（警卷第1 至4 頁第10至12頁
    ，偵卷一第12至14頁），復有高雄市政府警察局林園分局林
    園派出所99年2 月13日被告之警詢筆錄1 份在卷為憑（警卷
    第5 至9 頁），足認被告上開任意性之自白與事實相符，堪
    以採信。本案事證明確，被告犯行洵堪認定。
三、論罪科刑：
  （一）按家庭暴力防治法所稱之家庭暴力，指家庭成員間實施
        身體或精神上不法侵害之行為；又家庭暴力罪，謂家庭
        成員間故意實施家庭暴力行為而成立其他法律所規定之
        犯罪，家庭暴力防治法第2 條第1 款、第2 款分別定有
        明文。本件被告黃銅鐘與被害人黃仙桃係夫妻，屬家庭
        暴力防治法第3 條第1 款規定之配偶，是被告上開恐嚇
        黃仙桃之行為，自屬家庭暴力防治法第2 條第2 款之家
        庭暴力罪，惟因家庭暴力防治法並無科處罰則之規定，
        自應依刑法之規定論罪科刑。
  （二）核被告黃銅鐘先後所為，係犯刑法第305 條之恐嚇危害
        安全罪及同法第169 條第1 項之誣告罪；犯誣告之罪，
        於所誣告之案件裁判確定前自白者，減輕或免除其刑，
        刑法第172 條定有明文，又行為人在其所誣告之案件經
        判決無罪確定後，始為自白，固與刑法第172 條之規定
        不合，不得減輕或免除其刑；惟其自白在所誣告之案件
        經檢察官處分不起訴確定後者，因不起訴處分確定究與
        裁判確定不同，故仍可適用刑法第172 條之規定，減輕
        或免除其刑（最高法院31年上字第2211號判例、同院66
        年度第5 次刑庭庭推總會議決議參照）。查黃志宏之傷
        害及恐嚇案件業經臺灣高雄地方法院檢察署檢察官於99
        年4 月9 日以99年度偵字第9482號為不起訴處分，因被
        告於99年4 月21日收受該不起訴處分書後，未提起再議
        ，而於99年5 月3 日確定，有臺灣高雄地方法院檢察署
        99年度偵字第9482號不起訴處分書、送達證書及黃志宏
        之臺灣高等法院被告前案紀錄表各1 份在卷可佐（偵卷
        一第27至28頁、第31頁，本院卷二第31頁），被告雖於
        黃志宏之傷害及恐嚇案件業經檢察官為不起訴處分確定
        後，始於100 年3 月29日本院審理中自白其告訴黃志宏
        傷害及恐嚇罪行為為虛偽，揆諸前開說明，仍可適用刑
        法第172 條之規定，減輕其刑。被告所犯上揭2 罪間，
        犯意各別，行為互殊，罪名不同，應分論併罰。
  （三）本院爰審酌被告與被害人黃仙桃為夫妻，本應互信互諒
        、和睦共處，竟因細故而出言恐嚇黃仙桃，所為實不足
        取，又被告與被害人黃志宏為父子，竟誣告黃志宏，致
        浪費司法資源，並使黃志宏有遭偵查起訴之危險，嚴重
        影響司法之公正性，所為實有不該，惟念及被告犯後坦
        承犯行，尚具悔意，被害人黃仙桃、黃志宏於偵查中均
        表明不願對被告提出告訴等語（偵卷一第12、13頁），
        可見被害人黃仙桃、黃志宏亦有予被告改過機會之情，
        並衡以被告前未曾因故意犯罪而受有期徒刑以上刑之宣
        告，此有臺灣高等法院被告前案紀錄表在卷可按（本院
        卷二第29至30頁），暨其犯罪動機、生活情況、智識程
        度等一切情狀，認公訴人具體求刑為適當，分別量處如
        主文所示之刑及定應執行之刑，以資儆懲。
  （四）末查，被告前未曾因故意犯罪而受有期徒刑以上刑之宣
        告，上開前案紀錄表在卷可參，嗣已坦承犯行，頗具悔
        意，且被害人黃仙桃、黃志宏於偵查中均表明不願對被
        告提出告訴等語，可見被害人黃仙桃、黃志宏亦有予被
        告改過機會之情，已如上述，並參酌被告年逾60歲，於
        99年4 月9 日因呼吸摔竭合併呼吸器使用、腦中風、癲
        癇、肺炎進入高雄醫學大學附設中和紀念醫院（下稱高
        醫）治療，出院後仍因行動不便需以輪椅輔助行動而至
        養慈祐生聯合老人長期照護中心休養，此有被告之高醫
        診斷證明書、高醫99年6 月29日高醫附行字第09900025
        34號函暨病況說明及病歷影本、高雄市政府警察局林園
        分局100 年1 月19日高市林警偵字第1000 0002 48號函
        暨查訪情形說明、養慈老人長期照護中心100 年1 月12
        日高縣養字第021 號函暨被告現況說明各1 份及被告現
        況照片1 張存卷可參（偵卷二第9 、12頁，本院卷一第
        14至15頁，本院卷二第28頁），又衡以被告因一時短於
        思慮致罹刑章，諒以經此起訴、審判程序，其理當知所
        警惕，信無再犯之虞，本院因認所宣告之刑以暫不執行
        為適當，爰依刑法第74條第1 項第2 款之規定，併予諭
        知緩刑2 年，以啟自新，並依家庭暴力防治法第38條第
        1 項之規定，諭知緩刑期內付保護管束。
據上論斷，應依刑事訴訟法第273 條之1 第1 項、第299 條第1
項前段，家庭暴力防治法第38條第1 項，刑法第11條前段、第16
9 條第1 項、第172 條、第305 條、第51條第5 款、第74條第1
項第2款，刑法施行法第1 條之1 ，判決如主文。
本案經檢察官李宜穎到庭執行職務。
中    華    民    國   100    年    4     月    12    日
                  刑事第七庭  法  官  廖華君
以上正本證明與原本無異。
如不服本判決應於收受本判決後10日內向本院提出上訴書狀，並
應敘述具體理由；如未敘述上訴理由者，應於上訴期間屆滿後20
日內向本院補提理由書( 均須按他造當事人之人數附繕本) 「切
勿逕送上級法院」。
中    華    民    國   100    年    4     月    13    日
                              書記官  許珈綺
附錄本判決論罪科刑法條：
中華民國刑法第169條第1項
意圖他人受刑事或懲戒處分，向該管公務員誣告者，處7 年以下
有期徒刑。
中華民國刑法第305條
以加害生命、身體、自由、名譽、財產之事，恐嚇他人致生危害
於安全者，處2 年以下有期徒刑、拘役或3 百元以下罰金。